# 拆迁审计中的几个问题，与同行讨论，请进！并请版主指导

提问人：我是快乐的 1 时间：2011-09-01 15:26:13
在做政府委托的一个拆迁及安置的项目审计。大致情况是：A开发商拆迁了 1 地块用于建造小高层，但引起 1 地块边 2 地块居民不满要求同样拆迁并上述政府。出于和谐等因素政府就要求A公司对 2 地块同样进行拆迁并安置，并给予大量优惠条件，比如建设规费、容积率等方面，同时许诺 2 地块的拆迁安置如有亏损由财政补偿。现在政府 2 地块拆迁已经结束，政府要求我们对 2 地块的盈亏情况进行审计。目前A公司提供的数据是 成本上： 1.拆迁安置总费用 3000 万，其中支付给拆迁户的拆迁补偿款 2450 万，过渡费 400 万，工资和评估费 150 万； 2.建安成本=2地块上增加的建筑面积 2700 元 / ㎡的单价 =9000 万元； 3. 财务费用的计算 （ 1 ）由于 2 地块的实施导致 1 地块少建 16800 ㎡，按 5200 元 / ㎡的均价算减少营业收入 8736 万元； （ 2 ）拆迁费用 3000 万元由公司垫付，（ 1 ） + （ 2 ）总共占用资金 13168 万元，则测算财务费用 =13168 万元12%*2年=3160万元 这样总成本=3000+9000+3160=15160万元 收入部分测算，营业房按 2 万元/平方米，住宅按 5680 元/㎡得收入预计为 3390 万元（面积按 2 地块增加的面积减去安置面积算） 这样得到亏损3390-15160=11770万元。
对于以上的算法，我觉得有这几个疑问 1.拆迁安置总费用的计算。该拆迁是委托拆迁公司进行并签订拆迁协议，并按3%的代办费支付拆迁费用，是不是除了评估费，工资不应列入总费用？ 2.建安成本可按 1 地块的工程决算金额进行比对列入 2 财务费用的测算中，拆迁费可以计算财务成本，那因为 2 地块建设而导致 1 地块减少的这部分 16800 ㎡的面积能否纳入计算，即使要纳入计算，是不是应该全盘考虑A公司目前的 1 地块入住率或者成交率确定个比例进行计算？ 3.关于销售价格的测算，应获取近期不同层次住宅房及门面房销售发票予以测算。 以上考虑是否还有欠妥请指导！！

回答人：chenyiwei
个人理解，这种业务应当属于对基于特殊编制基础编制的“项目损益表”的审计，因此需要根据开发商和政府双方之间签订的协议约定损益的计算方法（如果约定不明确的，提请双方通过补充协议予以明确），在明确计算方法的基础上，确定哪些项目可以列入该项目损益。为了避免潜在纠纷，对于列入的项目最好由政府和开发商双方共同确认。你所提的问题在很大程度上是如何提请政府和开发商细化两者之间协议约定条款的范畴。 即，我们是在双方约定的基础上对按照该约定编制的特殊基础报表进行审计，但不对该约定本身是否合理、是否公允发表意见，我们只是关注该表的编制是否符合双方协商一致的编制基础。

回答人：chenyiwei
回复 我是快乐的 1 的帖子
我理解在很大程度上还是双方对纳入计算的项目范围的约定。法律法规有明确规定的当然按规定执行，没有规定的就要看双方约定。我们不可能站在政府的立场上替政府判断某项目的列入或者不列入是否恰当，尤其是以中介审计身份出具报告的情况下，更要关注独立性，所以只能是双方先共同认可可列入项目盈亏计算的内容的具体范围（至少要有一个基本原则），否则我们的审计是缺乏基础的。

回答人：chenyiwei
回复 我是快乐的 1 的帖子
在缺乏明确规定的情况下，我们并不清楚政府是如何考虑这些问题的，因此不可能在没有明确标准的情况下代政府作出这些判断，并且开发商也可能不认可我们的判断。如果双方发生纠纷，我们很可能因此被卷入其中成为替罪羊，目前就你所提供的情况看来这是这个项目最大的风险所在。 或者，可以考虑将我们定位为政府的顾问，就哪些项目可列入项目损益从我们的专业角度提出咨询意见，但不发表鉴证结论。这也是规避我们的执业风险的一种可能方法。也可以考虑将该项目作为政府审计项目，以审计局名义出具报告，我们只是审计局的劳务外包提供商，不形成和发表自己的独立意见。